【裁判字號】    98,消債更,546
【裁判日期】    980506
【裁判案由】    聲請更生程序
【裁判全文】
臺灣高雄地方法院民事裁定           98年度消債更字第546號
聲  請  人  甲○○
上列當事人消費者債務清理事件聲請更生，本院裁定如下：
    主  文
聲請人甲○○自民國九十八年五月六日下午四時起開始更生程序
。
命司法事務官進行本件更生程序。
    理  由
一、聲請意旨略以：聲請人因消費借貸、自用住宅借款、信用卡
    或現金卡契約，對金融機構負有債務，無擔保或無優先權之
    債務總額未逾新台幣（下同）1,200 萬元，因有不能清償債
    務情事，前已提出債權人清冊，依中華民國銀行公會會員辦
    理消費金融案件無擔保債務協商機制，以書面向最大債權金
    融機構安泰商業銀行股份有限公司（下稱安泰銀行）請求共
    同協商債務清償方案，雖經協商成立，聲請人應月付11,411
    元，然聲請人於民國96年協商時擔任保母之工作，每月薪資
    雖約有25,000元，但於協商後不久即失業。聲請人客觀上實
    有不可歸責於己之事由，而無法繼續履行，且未經法院裁定
    開始清算程序或宣告破產，爰依法聲請更生等語。
二、按債務人不能清償債務或有不能清償之虞者，得依消費者債
    務清理條例所定更生或清算程序，清理其債務。次債務人無
    擔保或無優先權之債務總額未逾1,200 萬元者，於法院裁定
    開始清算程序或宣告破產前，得向法院聲請更生。再按於消
    費者債務清理條例施行前，債務人依金融主管機關協調成立
    之中華民國銀行公會會員，辦理消費金融案件無擔保債務協
    商機制與金融機構成立之協商，準用同條例第151 條第5 項
    之規定，即債務人與金融機構協商成立者，不得聲請更生或
    清算，但因不可歸責於己之事由，致履行顯有重大困難者，
    不在此限。又按法院開始更生程序之裁定，應載明其年、月
    、日、時，並即時發生效力。末按法院裁定開始更生或清算
    程序後，得命司法事務官進行更生或清算程序，必要時得選
    任律師、會計師或其他適當之自然人或法人一人為監督人或
    管理人，消費者債務清理條例第3 條、第16條第1 項、第45
    條第1 項、第42條第1 項、第151 條第5 項、第6 項分別定
    有明文。
三、經查：
  (一)聲請人於本件更生聲請前，已於96年間依金融主管機關協調
    成立之中華民國銀行公會會員辦理消費金融案件無擔保債務
    協商機制與安泰銀行成立協商，自96年2 月起，利率6%，每
    月10日以11,411元依各債權銀行債權金額比例清償各項債務
    ，至全部清償為止。聲請人依協商清償協議，共繳納5 期後
    毀諾等情，有協議書、無擔保債務還款計劃、轉帳明細在卷
    可稽（本院卷第4 至5 頁、112 頁）。聲請人因尚有房屋貸
    款之債務未於96年協商，於消費者債務清理條例公布施行後
    ，以書面向最大債權機構中國信託商業銀行股份有限公司求
    協商債務清償方案，並表明共同協商之意旨，該行以曾經參
    與銀行公會協商機制成立為由退件，有退件通知函再卷可按
    （本院卷第79頁）。
  (二)按債務人對於金融機構因消費借貸、自用住宅借款、信用卡
    或現金卡契約而負債務，在聲請更生或清算前，應提出債權
    人清冊，以書面向最大債權金融機構請求協商債務清償方案
    ，並表明共同協商之意旨。債務人與金融機構協商成立者，
    不得聲請更生或清算。但因不可歸責於己之事由，致履行顯
    有重大困難者，不在此限，消費者債務清理條例第151 條第
    1 、5 項定有明文。聲請人雖曾於消費者債務清理條例施行
    前，依無擔保債務協商機制與安泰銀行成立協商，約定每月
    償還11,411元，惟聲請人於協商後不久即失業，僅能繳款至
    96年5 月，業據聲請人陳報在卷。聲請人目前並無工作，並
    自96年12月起領取失業補助金，每月9,900 元，亦有存款往
    來明細及收入切結書在卷足憑（本院卷84頁、112 頁）。聲
    請人無法依協議繼續償還，係因協商後客觀收入銳減所致，
    應可認定。聲請人主張其因不可歸責於己之事由，致履行協
    議顯有重大困難，堪予採信。
  (三)聲請人為一般消費者，並未從事營業。目前負債總額為1,86
    2,880 元，其中無擔保債務總額為360,748 元，每月僅有失
    業補助金9,900 元之收入，名下有房屋及土地各1 筆，經鑑
    定價格約80萬元，均設有抵押權，此有聲請人之95、96年綜
    合所得稅資料查詢清單、財產歸屬資料清單、拍賣公告附卷
    可參（本院卷第15至17頁、45、46頁）。又聲請人目前並無
    工作，自96年12月起領取失業補助金，每月9,900 元，亦有
    存款往來明細及收入切結書、財產及收入狀況說明書、債權
    人清冊、財政部高雄市國稅局95年、96年度綜合所得稅各類
    所得資料清單、財政部高雄市國稅局財產歸屬資料、存款往
    來明細存卷可查。聲請人不能清償債務之事實，應可認定。
四、綜上所述，債務人僅係一般消費者，並未從事營業，目前負
    債總額為1,862,880 元，無擔保債務總額為360,748 元。雖
    曾依無擔保債務協商機制與最大債權銀行協商成立，但因不
    可歸責於己之事由，致履行協議顯有重大困難，且已達不能
    清償債務或有不能清償之虞之程度。其中無擔保或無優先權
    之債務在1,200 萬元以下，又未經法院裁定開始清算程序或
    宣告破產，另查無消費者債務清理條例第6 條第3 項、第8
    條或第46條各款所定駁回更生聲請之事由存在，則債務人聲
    請更生，應屬有據，自應准許。並命司法事務官進行本件更
    生程序。
五、依消費者債務清理條例第16條第1 項、第45條第1 項，裁定
    如主文。
中    華    民    國    98    年    5     月    6     日
                  民事第三庭    法  官  陳宛榆
上為正本係照原本作成
本件不得抗告
本裁定已於98年5月6日下午4時公告。
中    華    民    國    98    年    5     月    6     日
                                書記官  曹德英


司法院資訊處製作；財團法人民間司法改革基金會備份。
